臺北高等行政法院判決
　　　　　　　　　　　　　　　　　　 96年度簡字第00258號
原　　　告　甲○○
被　　　告　財政部臺北市國稅局
代　表　人　許虞哲（局長）
上列當事人間因綜合所得稅事件，原告不服財政部中華民國96年
2 月5 日台財訴字第09500614340 號訴願決定，提起行政訴訟。
本院判決如下：
　　主  文
原告之訴駁回。
訴訟費用由原告負擔。
　　事  實
一、事實概要：原告93年度綜合所得稅結算申報，原列報其出租
    共有（應有部分2/9 ）台南市○○段28地號土地（下稱系爭
    土地）出租供大眾商業銀行股份有限公司台南分行（下稱大
    眾銀行）及大眾綜合證券股份有限公司台南分公司（下稱大
    眾證券公司）營業使用之93年度土地租金收入各新臺幣（下
    同）186,672 元及72,000元，租賃所得各91,042元、41,040
    元。經被告查核結果，以其申報租金顯較當地一般租金為低
    ，乃參照當地一般租金標準，核算系爭土地租金收入為1,62
    8,118 元，並按原告所有權應有部分2/9 計算其當年度租金
    收入為361,804 元，核定調增原告93年度之租賃所得103,13
    2 元，併課原告當年度綜合所得稅。原告對被告調增租賃所
    得103,132 元不服，申經被告復查結果，未獲變更，提起訴
    願亦經決定駁回後，遂提起本件行政訴訟。
二、兩造聲明：
　　(一)原告聲明：訴願決定及原處分均撤銷。
　　(二)被告聲明：駁回原告之訴。
三、兩造之爭點：
　　(一)原告主張之理由：
      1.按原告及其他共有人潘杏霞、甲○○、沈尚道（以配偶
        王文華申報）、沈尚慧（以配偶郭滿兒申報）、沈佳蓉
        等5人 ，將共有系爭土地（空地）約526.35坪出租予大
        眾銀行作為停車場，租金每月10萬元，由承租人大眾商
        業銀行代扣租賃所得稅後，將餘額交付予出租人，以上
        事實有租賃契約書在卷可證明。惟被告認為上述土地租
        金偏低，逕行核定各出租人租賃所得金額，併計歸課原
        告之綜合所得稅，原告要求更正，被告僅扣除地價稅必
        要費用，其餘維持原核定，原告認為與實質課稅原則不
        符，申請復查及訴願，迭遭駁回，故提起本件行政訴訟
        。
      2.按所得稅法第14條第5 類租賃所得第5 款固規定「財產
        出租共約定之租金顯較當地一般租金為低，稽徵機關得
        參照當地一般租金調整計算租賃收入」，惟同法施行細
        則第16條第3 項明定：「本法第14條第1 項第5 類第4
        款及第5 款所稱當地一般租金，由財政部各地區國稅局
        訂定，送財政部備查」，準此，所稱當地一般租金，除
        須實際調查當地一般租金行情作為比較基礎外，尚須將
        調查之具體情況，送財政部備查後始得作為調查租賃所
        得之依據。又租賃所得稅之課徵，仍須符合實質課稅原
        則，縱使出租人之租賃所得，經稽徵機關認定與一般租
        金之行情為低，但納稅義務人若能提出具體證據資料，
        證明所實現收付之狀況與所申報之租賃所得相符，稽徵
        機關在無具體證據足以推翻出租人所申報之租賃所得，
        即不得恣意加以調整，否則即違反實質課稅原則，且侵
        害憲法所保障之人民財產權。
      3.系爭土地為空地，事實上僅作為停車場使用，由承租人
        大眾銀行及其關係企業大眾證券公司使用，租金之行情
        實無法與出租供營業使用之一般土地相比擬，租金數額
        當然會較低，此就經驗法則及倫理法則而言，應無疑義
        。被告逕予以調高原告之租賃所得金額，雖曾事後於94
        年7 月7 日去現場勘查確係作為停車場，但租金行情為
        何，調查後的具體證據資料有無正式送請財政部備查，
        財政部准予備查之公文，其日期函號為何，上述疑義均
        未讓原告明瞭，殊難令人折服。
      4.另查，承租人大眾銀行非屬一般自然人，租金之數額，
        雙方係依據當時市場行情，供需狀況而定，且有書面租
        賃契約為憑，出租人就給付之租金，亦依規定辦理扣繳
        ，不可能有私相授受或短漏報情事，被告若認為較當地
        空地停車場之租金行情偏低，依行政程序法第36條規定
        ，亦應依職權進行調查，且只要向承租人查詢即可明瞭
        事實真相，豈可未經調查恣意認定事實，而調高租賃所
        得。況如依被告所訂定之租金標準出租，根本不可能有
        人要租為停車場使用，被告事後於94年7 月7 日派員至
        現場勘查，亦確定係出租供停車場使用，至於另提供非
        該二家公司使用，並收取清潔費而獲利者，出租人根本
        不知情，如何能證明與原告有關，豈可恣意認定租金數
        額應予調高？甚者，被告依實際租金支出，認可承租人
        大眾銀行之營業費用租金支出，卻認原告取自該銀行而
        申報之租賃所得不實，低於一般租金之行情，逕予調整
        租賃所得金額，其認定標準不一，有欠公平及差別待遇
        ，顯已違反行政程序法第6 條規定，更令人難以甘服。
        　鈞院可向大眾銀行台南公司函詢，系爭土地於93 年
        的租金支出數額，以供審理本案之參考。
 　　(二)被告主張之理由：
      1.按「綜合所得稅租賃所得設算核定案件，納稅義務人如
        有異議時，稽徵機關應實地調查鄰近房屋之租金作為核
        課之依據，即將設算租金與鄰近租金比較，高時改課，
        低時維持原核定。」財政部賦稅署77年11月9 日台稅一
        發第770665851 號函釋在案。又「93年度房屋及土地之
        當地一般租金標準：一、房屋（含土地）之當地一般租
        金標準：(一)台北市部分：1.住家用…二、土地之當地一
        般租金標準：依土地申報地價之5%計算。」及「93年度
        財產租賃必要損耗及費用標準：一、固定資產：必要損
        耗及費用減除43% ；但僅出租土地之收入，只得減除該
        土地當年度繳納之地價稅。二、農地…」分別為財政部
        94年1 月28日台財稅字第09404508960 號函及94年1 月
        26日台財稅字第09404508250 號令所核定。
      2.卷查，原告所有系爭土地不論其出租是否僅供作停車場
        使用，其一般租金標準自應受其規範，核與有無實地調
        查者無涉。本件經財政部南區國稅局臺南市分局查得系
        爭土地93年度申報地價每平方公尺為18,714元，並依所
        得稅法第14條第1 項第5 類第5 款及財政部前揭函釋意
        旨，參照當地一般租金標準核算系爭土地之93年度租金
        收入為1,628,118 元，按原告持分2/9 計算其當年度租
        金收入361,804 元，減除大眾銀行及大眾證券公司填發
        予原告之93年度租賃所得扣繳憑單186,672 元及72,000
        元，調增原告當年度之租賃所得103,132 元，此有扣繳
        憑單、93年度地價稅課稅明細表、南區國稅局臺南市分
        局查核夜市、黃昏市場及民營停車場租賃所得紀錄表等
        資料影本附卷可稽，原告申報租金既較當地一般租金為
        低，被告依首揭規定調增租賃所得，並無不合。
　　理  由
一、原告不服被告核定調增其93年出租系爭土地之租賃所得103,
    132元，而提起本件撤銷訴訟，因其爭執之補徵稅額未逾20
    萬元，依行政訴訟法第229條第1項第1款、第2項規定及司法
    院92年9 月17日（92）院台廳行一字第23681 號令，本件應
    適用簡易訴訟程序，爰不經言詞辯論，逕為判決，合先敘明
    。
二、本件原告93年度綜合所得稅結算申報，原列報其申報出租共
    有系爭土地供大眾銀行、大眾證券公司作為停車場使用之租
    金收入各186,672 元及72,000元，租賃所得各91,042元〔即
    186,672元- 地價稅95,630元〕、41,040元〔即72,000元-43
    % 必要損耗及費用30,960元〕，經被告查核結果，以其申報
    租金顯較當地一般租金為低，而參照當地一般租金標準，核
    算系爭土地租金收入為1,628,118 元，按原告所有權應有部
    分2/9 計算其當年度租金收入為361,804 元，經減除大眾銀
    行、大眾證券公司填發之各類所得扣繳暨免扣繳憑單金額各
    186,672 元及72,000元，核定調增原告93年度之租賃所得10
    3,132 元之事實，為兩造所不爭，並有原告前開結算申報書
    、租賃契約書、扣繳憑單及被告核定通知書附原處分卷可稽
    ，堪信為真實。
三、原告起訴主張：所得稅課徵採實質課稅為原則，縱使納稅義
    務人申報之租賃收入較一般租金行情為低，但若能證明與實
    現收付之真正狀況相符，稽徵機關如無具體證據足以推翻其
    所申報之租賃所得，即不得恣意加以調整，否則即違反實質
    課稅原則等語。故本件之爭執，在於被告參照當地一般租金
    標準核定調增計算原告93年度之租賃收入，是否有據？
四、經查：
    (一)按「個人之綜合所得總額，以其全年左列各類所得合併計
      算之…第5 類：租賃所得及權利金所得：凡以財產出租之
      租金所得…五財產出租，其約定之租金，顯較當地一般租
      金為低，稽徵機關得參照當地一般租金調整計算租賃收入
      。」「所稱當地一般租金，由當地主管稽徵機關查明報由
      省（直轄市）主管稽徵機關核定，並送財政部備查。」分
      別為行為時所得稅法第14條第1 項第5 類第5 款及同法施
      行細則第16條第3 項所明定。又「93年度房屋及土地之當
      地一般租金標準：一房屋（含土地）之當地一般租金標準
      ：(一)台北市部分：1.住家用：…二土地之當地一般租金標
      準：依土地申報地價之5%計算。」亦經財政部94年1 月28
      日台財稅字第09404508960 號函核定在案。是以，納稅義
      務人出租土地之租賃收入，如其與承租人約定之租金，顯
      較當地一般租金為低，稽徵機關即得依上揭法條及財政部
      函釋規定，按該土地申報地價之5%計算調整其租賃收入，
      核與納稅義務人實際取得之租金收入若干無涉，原告主張
      若納稅義務人能證明申報之租金收入確屬實在，稽徵機關
      即不得以其申報之租金較一般行情為低，而予以調整云云
      ，與上揭法條規定意旨不符，尚不足採。
    (二)次按，「個人之綜合所得總額，以其全年左列各類所得合
      併計算之…第五類：租賃所得及權利金所得：…一、財產
      租賃所得及權利金所得之計算，以全年租賃收入或權利金
      收入，減除必要損耗及費用後之餘額為所得額。」及「本
      法第14條第l 項第5 類第l 款所稱必要損耗及費用，係指
      固定資產之折舊、遞耗資產之耗竭、無形資產之攤折、修
      理費、保險費及為使租出之財產能供出租取得收益所支付
      之合理必要費用…必要損耗及費用之減除，納稅義務人能
      提具確實證據者，從其申報數；其未能提具確實證據或證
      據不實者，稽徵機關得依財政部核定之減除標準調整之。
      」」行為時所得稅法第14條第1 項第5 類第1 款及同法施
      行細則第15條亦定有明文。財政部94年1 月26日台財稅字
      第09404508250 號函就93年度財產租賃必要損耗及費用標
      準所定：「固定資產：必要損耗及費用減除43% ；但僅出
      租土地之收入，只得減除該土地當年度繳納之地價稅。」
      係財政部基於中央稽徵主管機關職權，就有關納稅義務人
      出租財產之租賃所得，應如何計算減除之必要損耗及費用
      之細節性、技術性事項所為之函釋，並未抵觸所得稅法及
      相關稅法規定意旨，亦得予援用。
    (三)又查，系爭土地93年度申報地價為每平方公尺18,714元，
      依上揭所得稅法及財政部函釋規定，參照當地一般租金標
      準，核算系爭土地（面積1740平方公尺）之93年度租金收
      入應為1,628,118 元（即申報地價18,714元×1,740 平方
      公尺×5%），則按原告之所有權應有部分2/9 計算其當年
      度租金收入為361,804 元；而大眾銀行及大眾證券公司93
      年度分別支付原告租金各186,672 元及72,000元，合計25
      8,672 元等情，亦為原告所不爭，並有系爭土地93年度地
      價稅課稅明細表、台南市分局查核夜市、黃昏市場及民營
      停車場租賃所得紀錄表等資料、大眾銀行及大眾證券公司
      開立之扣繳憑單附原處分卷可稽，堪信為真正。
    (四)故揆諸上揭法條及函釋規定，原告僅出租系爭土地供上開
      二家公司作為停車場使用，只得減除該土地於上開年度繳
      納之地價稅為必要費用，且原告所申報出租系爭土地之租
      金收入，顯較當地一般租金為低，則參照當地一般租金標
      準，並按原告之所有權應有部分2/9 計算結果，原告93年
      度出租系爭土地之租賃所得應調增之數額為134,092 元｛
      計算式：〔（申報地價18,714元x1,740平方公尺x5% ）x
      持分2/9 〕- 地價稅95,630元- 申報數（91,042元+41,04
      0 元）=134 ,092 元｝，惟原核定因准予認列減除原告申
      報大眾證券公司租金收入72,000元之43% 必要損耗及費用
      30,960元，而僅調增租賃所得103,132 元｛計算式：〔（
      申報地價18,714元x1,740平方公尺x5% ）x 持分2/9 〕-
      地價稅95,630元-43%必要損耗及費用30,960元（72,000x4
      3%=30,960 元）- 申報數（91,042元+41,040 元）=103,1
      32元｝，即有違誤，惟屬於有利於原告之處分，基於行政
      救濟不利益變更禁止原則，自應予維持。
五、綜上所述，被告以原告申報出租系爭土地之租金收入，顯較
    當地一般租金為低，乃參照當地一般租金標準核定調增計算
    其租賃收入，於法並無違誤，訴願決定予以維持，亦無不合
    ，原告仍執前詞，訴請撤銷，為無理由，應予駁回。
據上論結，本件原告之訴為無理由，爰依行政訴訟法第233 條第
1 項、第98條第3 項前段，判決如主文。
中　　華　　民　　國　　96　　年　 　7　　月　 27  　 日
                            第二庭  法  官　蕭惠芳
上為正本係照原本作成。
本件以訴訟事件所涉及之法律見解具有原則性者為限，始得於本
判決送達後20日內向本院提出上訴狀並表明上訴理由，如已於本
判決宣示後送達前提起上訴者，應於判決送達後20日內補具上訴
理由（均按他造人數附繕本），且經最高行政法院許可後方得上
訴。
中　　華　　民　　國　　96　　年　 　7　　月　 27  　 日
 　　　　　　　　　　 　　     　　 書記官　李淑貞
